臺灣臺北地方法院民事判決　　　　　　 94年度簡上字第250號
上　訴　人　丁○○
被上訴人　　國泰世華商業銀行股份有限公司
法定代理人　乙○○
訴訟代理人　丙○○
　　　　　　甲○○
　　　　　　戊○○
上列當事人間請求清償債務事件，上訴人對於中華民國94年3月9
日本院台北簡易庭94年度北簡字第3637號第一審判決提起上訴，
本院於94年8月19日言詞辯論終結，判決如下：
    主      文
上訴駁回。
第二審訴訟費用由上訴人負擔。
    事實及理由
一、按「債權人以各連帶債務人為共同被告提起給付之訴，以被
    告一人提出非基於其個人關係之抗辯，而經法院認為有理由
    者為限，始得適用（修正前）民事訴訟法第56條第1項之規
    定」（最高法院41年台抗字第10號判例參照）。是連帶債務
    人中之一人提出上訴，亦須非基於個人關係之抗辯，且經法
    院認為有理由者，始有修正前民事訴訟法第56條第1項第1款
    （現行民事訴訟法第56條第1款）之適用，其上訴效力始及
    於其他連帶債務人（共同訴訟人）（同院93年度台上字第62
    號判決意旨參照）。查，本件上訴人係以其雖為附卡持卡人
    ，但被上訴人並未給予其信用卡約定條款之審閱期間為由（
    見本院卷第53頁），而提起本件上訴，顯係基於其個人關係
    之抗辯，故其上訴效力自不及於原審共同被告程麗花（下稱
    程麗花），合先陳明。
二、被上訴人主張：程麗花於民國89年7月17日邀上訴人為附卡
    申請人，與匯通商業銀行股份有限公司（下稱匯通銀行）訂
    立信用卡使用契約，並領用萬事達信用卡（正卡卡號：0000
    000000000000〈下稱系爭正卡〉、附卡卡號：000000000000
    0000〈下稱系爭附卡〉，下稱系爭信用卡）使用，依約上訴
    人及程麗花即得於伊之特約店記帳消費，並應按時繳費，逾
    期清償時，應另給付按年息19.7％計算之利息。嗣匯通銀行
    於91年3月3日更名為國泰商業銀行股份有限公司（下稱國泰
    銀行），而國泰銀行於92年6月26日又與世華聯合商業銀行
    股份有限公司（下稱世華銀行）合併，世華銀行為存續公司
    ，並於同年10月27日經核准更名為「國泰世華商業銀行股份
    有限公司」。詎上訴人及程麗花持卡簽帳消費至94年1月25
    日止（原判決誤載為95年1月25日），尚積欠伊新台幣（下
    同）319,155元（含本金301,710元、利息17445元）仍未清
    償等情。爰依信用卡契約之法律關係，求為命上訴人應與程
    麗花連帶給付伊319,155元，及其中本金301,710元自94年1
    月26日起至清償日止，按年息19.7％計算之利息之判決（程
    麗花並未聲明不服，另關於伊請求程麗花給付簡易通信貸款
    ，如原判決主文第2項所示部分，亦未據程麗花聲明不服，
    均已確定）。原審為被上訴人全部勝訴之判決，經上訴人聲
    明不服，並於本院聲明：上訴駁回。
三、上訴人則以：伊固有申請系爭附卡使用，惟被上訴人就該信
    用卡之約定條款並未給予伊審閱期間，違反消費者保護法（
    下稱消保法）規定，對伊不生效力。且系爭附卡簽帳消費金
    額伊均交付予程麗花，由其代向被上訴人繳付，故被上訴人
    訴請伊與程麗花連帶給付信用卡金額，為無理由等語，資為
    抗辯。並於本院聲明：(一)原判決關於命其與程麗花連帶給付
    部分、及訴訟費用暨假執行之裁判均廢棄。(二)上列廢棄部分
    ，被上訴人在第一審之訴駁回。
四、查，被上訴人主張：程麗花於89年7月17日邀上訴人為附卡
    申請人，與匯通銀行訂立信用卡使用契約，並領用系爭信用
    卡（正、附卡）使用，依約上訴人及程麗花即得於伊之特約
    店記帳消費，並應按時繳費，逾期清償時，應另給付按年息
    19.7％計算之利息。嗣匯通銀行於91年3月3日更名為國泰銀
    行，而國泰銀行於92年6月26日又與世華銀行合併，世華銀
    行為存續公司，並於同年10月27日經核准更名為「國泰世華
    商業銀行股份有限公司」。詎上訴人及程麗花持卡簽帳消費
    至94年1月25日止，尚積欠伊319,155元（含本金301,710元
    、利息17445元）仍未清償等情，有卷附信用卡申請書、消
    費明細表、繳款明細表、財政部民國92年6月26日台財融(二)
    字第0920028794號函、公司變更登記表等件為證（見本院卷
    第27至42頁、原審卷第6至7頁），並為上訴人所不爭執（見
    本院卷第51頁），堪信為真。
五、上訴人抗辯：被上訴人就系爭信用卡約定條款並未給予伊審
    閱期間，違反消保法規定，伊自無庸與程麗花負連帶給付責
    任云云。惟查：
  (1)、系爭信用卡申請書內明載：「本人已經貴行（指匯通銀行
      ）提供必要的審閱期限，審閱信用卡約定條款並同意遵守
      。惟收到卡片7日內未使用時，本人得將卡片截斷，以掛
      號郵件寄回貴行，通知貴行解除契約。」，並經上訴人確
      認無誤後，始於該申請書內之「附卡人簽名」欄親自簽名
      乙節，此有卷附系爭信用卡申請書可稽（見本院卷第27
      頁），且參酌上訴人於收受系爭附卡後，即於89年7月17
      日正式開卡使用，嗣於2年到期後（即91年7月17日）於接
      受續卡時，仍繼續使用該附卡，至93年10月27日等情，亦
      有系爭附卡之消費明細表可參（見本院卷第29至39頁），
      並為上訴人所自陳（見本院卷第51頁），若匯通銀行並未
      給予上訴人系爭信用卡之審閱期間，則其於收受系爭附卡
      後，怎會立即開卡使用？且於2年到期後於收受續卡時，
      仍繼續使用至93年10月27日之可能？足證，上訴人確實業
      已審閱該信用卡約定條款後，始於該申請書內之「附卡人
      簽名」欄簽名，與被上訴人成立系爭信用卡契約已明。
  (2)、承上所述，上訴人既已審閱系爭信用卡之約定條款，則依
      據該條款第3條約定：「正卡持卡人得為經貴行同意之第
      三人申請核發附卡，且正卡持卡人或附卡持卡人就各別使
      用信用卡所生應付帳款互負連帶清償責任。」（見本院卷
      第42頁），是上訴人自應與程麗花就系爭正、附卡所生債
      務負連帶清償責任。是上訴人抗辯：被上訴人就系爭信用
      卡約定條款並未給予伊審閱期間，違反消保法規定，伊自
      無庸與程麗花負連帶給付責任云云，顯無可取。
六、上訴人再抗辯：伊已將系爭附卡消費金額交付程麗花，由其
    代向被上訴人繳付，被上訴人不應再向伊請求給付系爭簽帳
    款云云。惟查，上訴人對於已將系爭附卡消費金額交付予程
    麗花乙事，並未舉證以實其說，且縱其所言屬實，則依系爭
    信用卡約定條款第14條約定：「持卡人同意當期之應付帳款
    ，應於當期繳款截止日前全數繳付貴行。」以觀（見本院卷
    第42頁），上訴人就系爭信用卡（正、附卡）之應付帳款，
    本應於繳款截止日前，向被上訴人為繳付，始生清償之效力
    。然上訴人既未向被上訴人繳付系爭簽帳款，依上約定，自
    不生清償系爭信用卡簽帳款之效力甚明。是上訴人抗辯：伊
    已將系爭附卡消費金額交付程麗花，由其代向被上訴人繳付
    ，被上訴人不應再向伊請求給付系爭簽帳款云云，自無足取
    。
七、從而，被上訴人本於信用卡契約之法律關係，請求上訴人應
    與程麗花連帶給付其319,155元，及其中本金301,710元自94
    年1月26日起至清償日止，按年息19.7％計算之利息，為有
    理由，應予准許。又，本件所命給付金額未逾500,000元，
    應依職權宣告假執行（民事訴訟法第389條第1項第5款規定
    參照）。是則原審判命上訴人應與程麗花連帶如數給付，並
    依職權宣告假執行，於法並無不合。上訴意旨指摘原判決不
    當，求予廢棄改判，為無理由，應予駁回。
八、本件事證已臻明確，兩造其餘攻擊或防禦方法，經本院審酌
    後，認均與本件之結論無涉，茲不再一一論述，併予敘明。
九、據上論結，本件上訴為無理由，依民事訴訟法第436條之1第
    3 項、第449條第1項、第78條，判決如主文。
中　　華　　民　　國　　94　　年　　9 　　月　　9 　　日
                 民事第一庭    審判長法　官　詹文馨
                                     法  官  王貞秀
                  　　　　　　　　　 法　官　楊絮雲
上開正本係照原本作成
本判決不得上訴。
中　　華　　民　　國　　94　　年　　9 　　月　　9 　　日
                                     書記官  高秋芬
